臺灣高等法院刑事裁定
110年度毒抗字第89號
抗  告  人
即  被  告  黃國芳


上列抗告人因違反毒品危害防制條例案件，不服臺灣新北地方法
院中華民國109年12月23日所為之裁定（109年度毒聲字第1320號
），提起抗告，本院裁定如下：
    主  文
抗告駁回。                                             
    理  由
一、原裁定意旨略以：抗告人即被告黃國芳於民國109年10月31
    日下午某時許，在新北市○○區○○路○段0巷00號3樓之住處內
    ，以將第二級毒品甲基安非他命放置於玻璃吸食器內燒烤吸
    食煙霧之方式，施用第二級毒品甲基安非他命一次。被告對
    於上開事實，業已坦承不諱，其為警查獲時經其同意採集之
    尿液在送驗後，結果呈甲基安非他命陽性反應，有新北市政
    府警察局受採集尿液檢體人姓名及檢體編號對照表、臺灣檢
    驗科技股份有限公司109年11月16日濫用藥物檢驗報告（檢
    體編號：C0000000號）、新北市政府警察局三重分局搜索扣
    押筆錄暨扣押物品目錄表等附卷可稽，足認被告自白與事實
    相符，其施用甲基安非他命之事實，應堪認定。又查被告最
    近一次因犯施用毒品罪經觀察、勒戒或強制戒治執行完畢釋
    放日為94年4月13日，距本案已逾三年，此有本院被告前案
    紀錄表一份存卷足參，是依毒品危害防制條例第20條第1項
    、第3項規定，檢察官對被告為觀察、勒戒之聲請，核無不
    合，應予准許等語。
二、抗告意旨略以：被告曾接受心臟移植手術，且剛接受心導管
    手術，尚須與醫院配合復健及治療，被告已知生命可貴，不
    敢輕忽，如能改為戒癮治療，被告必痛改前非戒除惡習云云
    。
三、按犯毒品危害防制條例第10條之罪者，檢察官應聲請法院裁
    定令被告入勒戒處所觀察、勒戒，其期間不得逾二月，毒品
    危害防制條例第20條第1項定有明文。又毒品危害防制條例
    第20條第1項規定之觀察、勒戒處分，並非對於施用毒品犯
    罪者之懲處，而係針對受處分人將來之危險所為預防、矯正
    措施之保安處分，目的係為斷絕施用毒品者之身癮及心癮，
    並屬強制規定，除檢察官審酌個案情形，依同條例第24條第
    1項為附命完成戒癮治療之緩起訴處分，可排除適用觀察、
    勒戒之程序外，法院原則上應尊重檢察官職權之行使，僅就
    抗告意旨所指事項為有限的低密度審查，除檢察官的判斷有
    違背法令、事實認定有誤或其裁量有重大明顯瑕疵外，尚不
    得任意指為違法（本院106年法律座談會刑事類提案第37號
    意旨參照）。又凡經檢察官向法院提出聲請裁定其入勒戒處
    所觀察、勒戒，法院亦僅得依法裁定令入勒戒處所執行觀察
    、勒戒，以查其是否仍有施用毒品傾向，並據以斷定幫助受
    處分人撤底戒毒之方法，尚無自由斟酌以其他方式替代之權
    ，亦無因受處分人之個人或家庭因素而免予執行之餘地。
四、經查，被告於109年11月2日3時45分許，在新北市○○區○○○路
    00號前因車輛違停為警盤查，得被告同意搜索後扣得其所有
    施用甲基安非他命工具之軟管二支，再依被告同意採尿送驗
    ，結果呈安非他命及甲基安非他命陽性反應，有卷附之新北
    市政府警察局受採集尿液檢體人姓名及檢體編號對照表、臺
    灣檢驗科技股份有限公司109年11月16日濫用藥物檢驗報告
    （檢體編號：C0000000號）、新北市政府警察局三重分局搜
    索扣押筆錄暨扣押物品目錄表等在卷可憑，足認被告確有施
    用第二級毒品甲基安非命之犯行。又被告前於86年間因施用
    第二級毒品案件，經臺灣新北地方法院以87年度毒聲字第11
    7號裁定送觀察、勒戒後，認無繼續施用毒品之傾向，於87
    年6月22日釋放出所，並經臺灣板橋地方法院檢察署（現已
    更名為臺灣新北地方檢察署）檢察官以87年度偵字第11486
    號為不起訴處分確定；再於93年間因施用第二級毒品案件，
    經臺灣新北地方法院以93年度毒聲字第2050號裁定送觀察、
    勒戒後，認無繼續施用毒品之傾向，於94年4月13日釋放出
    所，並經該署檢察官以93年度毒偵字第4996號為不起訴處分
    確定，被告其後即未再接受觀察、勒戒或強制戒治乙節，有
    本院被告前案紀錄表在卷可參，是被告本件施用毒品犯行（
    109年10月31日）距其最近一次因犯施用毒品罪經觀察、勒
    戒或強制戒治執行完畢釋放日（即94年4月13日）既已逾三
    年，依法應施予觀察、勒戒，檢察官聲請令被告入勒戒處所
    觀察、勒戒，應認已審酌個案情形，認不宜以附命完成戒癮
    治療之緩起訴處分，而排除適用觀察、勒戒之程序，經核並
    無不合。抗告意旨以其身體因素等情，請求改以戒癮治療方
    式替代之云云，尚非有據。本件抗告為無理由，應予駁回。
據上論斷，應依刑事訴訟法第412條，裁定如主文。
中　　華　　民　　國　　110 　年　　1 　　月　　28　　日
                  刑事第二十庭  審判長法　官  王復生
                                      法　官  張紹省
                                      法　官  遲中慧
以上正本證明與原本無異。
不得再抗告。
                                      書記官  鄭巧青
中　　華　　民　　國　　110 　年　　1 　　月　　28　　日